臺灣嘉義地方法院刑事判決　　　　九十六年度訴字第八六九號
公　訴　人　臺灣嘉義地方法院檢察署檢察官
被　　　告　甲○○
　　　　　　　　　　號
　　　　　　　　　　（另案
上列被告因違反毒品危害防制條例等案件，經檢察官提起公訴（
九十六年度撤緩偵字第一一七號、九十六年度毒偵字第一四五七
、一四五八號），因被告於本院準備程序中就被訴事實為有罪之
陳述，經本院合議庭裁定由受命法官獨任以簡式審判程序審理判
決如下：
    主  文
甲○○施用第一級毒品，處有期徒刑陸月，減為有期徒刑月；
又施用第一級毒品，處有期徒刑柒月；又施用第二級毒品，處有
期徒刑月；又犯竊盜拾壹罪，各處有期徒刑貳月，各減為有期
徒刑壹月。應執行有期徒刑壹年肆月。
    事實及理由
一、本件犯罪事實及證據均引用起訴書之記載（如附件）。惟犯
    罪事實欄一、（一）所記載施用海洛因之時間、地點更正為
    「九十六年三月七日下午二時，在雲林縣斗南鎮順安宮公共
    廁所內」，（二）施用安非他命之時間後補充「（不含為警
    查獲後之時間）」，所記載扣得之物品及證據欄（一）編號
    四均刪除，證據補充「被告甲○○於審判中之自白」。
二、本件被告甲○○曾因施用毒品案件經觀察、勒戒，於民國九
    十五年十月十七日執行完畢釋放，又於五年內再犯本件施用
    毒品犯行，依毒品危害防制條例第二十三條第二項規定，應
    依法逕行追訴處罰。又查海洛因、安非他命分別為毒品危害
    防制條例第二條第二項第一款、第二款所定之第一級、第二
    級毒品，故核被告所為，係犯毒品危害防制條例第十條第一
    項之施用第一級毒品罪、同條第二項之施用第二級毒品罪及
    刑法第三百二十條第一項之竊盜罪。被告持有海洛因、安非
    他命以施用，其持有之低度行為，應為各該施用之高度行為
    所吸收，均不另論罪。其所犯上開二次施用第一級毒品罪、
    一次施用第二級毒品罪及十一次竊盜罪，均犯意各別，行為
    互殊，應予分別論處，併合處罰。爰審酌被告曾因施用毒品
    經裁定觀察、勒戒執行完畢，猶未知警惕而再犯本案，足見
    其未徹底戒除施用毒品之惡習，且正值青年、四肢健全，竟
    不思循正途賺取金錢，反屢次竊取他人財物，惟念及施用毒
    品本質上係戕害自身健康之行為，尚未嚴重破壞社會秩序或
    侵害他人權益，且被告坦承犯行、犯後態度尚屬良好暨其犯
    罪之動機、目的、手段、智識程度、所竊取物品之價值等一
    切情狀，分別量處如主文所示之刑。
三、又按犯罪在九十六年四月二十四日以前者，除本條例另有規
    定外，依下列規定減刑：一、死刑減為無期徒刑。二、無期
    徒刑減為有期徒刑二十年。三、有期徒刑、拘役或罰金，減
    其刑期或金額二分之一。中華民國九十六年罪犯減刑條例第
    二條第一項定有明文。而被告上開犯罪事實欄一、（一）之
    施用第一級毒品犯行及犯罪事實欄二之十一次竊盜犯行之犯
    罪時間均在九十六年四月二十四日以前，復無該條例所規定
    不得減刑之例外情形，自合於上開條例第二條第一項第三款
    之規定，均應依法減其宣告刑二分之一，並就減刑後之刑期
    與前開未經減刑之刑期定其應執行之刑。
四、再按刑罰法令關於沒收之規定，可分為職權沒收及義務沒收
    ，職權沒收係指法律規定與犯人及犯罪有關之物品得為沒收
    時，法院於宣告主刑時，仍得依職權斟酌決定之，學理上稱
    為「相對沒收」。例如刑法第三十八條第三項規定：「第一
    項第二款（供犯罪所用或供犯罪預備之物）、第三款（因犯
    罪所得之物）之物，以屬於犯人者為限，得沒收之」，即對
    於犯人所有供犯罪所用、供犯罪預備、因犯罪所生或所得之
    物，是否宣告沒收，授權法院依職權便宜行事；而義務沒收
    則係指法律規定與犯人及犯罪有關之物品應予沒收時，法院
    即有義務依法宣告沒收，學理上稱為「絕對沒收」，例如刑
    法第三十八條第二項規定：「違禁物不問屬於犯罪行為人與
    否，沒收之」，刑法第二百十九條規定：「偽造之印章、印
    文或署押，不問屬於犯人與否，沒收之」，毒品危害防制條
    例第十八條第一項前段規定：「查獲之第一、二級毒品及專
    供製造或施用第一、二級毒品之器具，不問屬於犯人與否，
    均沒收銷燬之」、第十九條第一項規定：「犯第四條至第九
    條、第十二條、第十三條或第十四條第一項、第二項之罪者
    ，其供犯罪所用或因犯罪所得之財物，均沒收之」皆屬之。
    而毒品危害防制條例第十八條前段規定：查獲之第一、二級
    毒品，不問屬於犯人與否，沒收銷燬之；故被告經法院為有
    罪之判決時，查獲之毒品，須與被告所犯本案有關者，始應
    於該有罪判決之主刑下諭知沒收；至若查獲之毒品，與被告
    被訴之本案全然無關，法院自不得宣告沒收。最高法院九十
    五年度臺上字第一五一六號、九十四年度臺上字第七三一九
    號刑事判決可資參照。本件起訴書犯罪事實欄固記載扣得海
    洛因一包（毛重○點二二公克）、煙蒂一支、吸管一支等物
    ，然上開物品均係與被告同時為警查獲之另案被告許世昌所
    有，供許世昌施用海洛因之用，與被告無涉之情，業據被告
    供述在卷（參見本院卷第二十三頁），許世昌於偵查中亦供
    承上開扣案物品均係伊所有等語明確（參見臺灣雲林地方法
    院檢察署九十六年度毒偵字第一一七九號卷第九頁），是堪
    認上開查獲之毒品等物品，均與被告被訴之本案全然無關，
    揆諸前揭說明，本案自不得將上開物品宣告沒收，附此敘明
    。
五、據上論斷，應依刑事訴訟法第二百七十三條之一第一項、第
    二百九十九條第一項前段、第三百十條之二、第四百五十四
    條第二項，毒品危害防制條例第十條第一項、第二項，刑法
    第十一條前段、第三百二十條第一項、第五十一條第五款，
    刑法施行法第一條之一第一項、第二項前段，中華民國九十
    六年罪犯減刑條例第二條第一項第三款、第七條、第十一條
    ，判決如主文。
本案經檢察官徐鈺婷到庭執行職務。
中　　華　　民　　國　九十六　年　  十　　月  三十一　日
                  刑事第四庭    法　官　吳育霖
上列正本證明與原本無異。
如不服本判決，應於判決送達後十日內向本院提出上訴狀，上訴
書狀依法應敘述具體理由，如未敘述具體理由者，應於上訴期間
屆滿後二十日內補提理由書於本院（均應附繕本）。告訴人或被
害人如對於本判決不服者，應具備理由請求檢察官上訴，其上訴
期間之計算係以檢察官收受判決正本之日期為準。
中　　華　　民　　國　九十六　年　  十　　月　三十一　日
                                書記官  林美芳
附錄本案論罪科刑法條：
中華民國刑法第三百二十條（普通竊盜罪、竊佔罪）
意圖為自己或第三人不法之所有，而竊取他人之動產者，為竊盜
罪，處五年以下有期徒刑、拘役或五百元以下罰金。
意圖為自己或第三人不法之利益，而竊佔他人之不動產者，依前
項之規定處斷。
前二項之未遂犯罰之。
毒品危害防制條例第十條
施用第一級毒品者，處六月以上五年以下有期徒刑。
施用第二級毒品者，處三年以下有期徒刑。
